【裁判字號】    87,訴,1281
【裁判日期】    890331
【裁判案由】    偽造文書等
【裁判全文】
臺灣臺北地方法院刑事判決                        八十七年度訴字第一二八一號
    公  訴  人  臺灣臺北地方法院檢察署檢察官
    被      告  乙○○
右列被告因偽造文書等案件，經檢察官提起公訴（八十七年偵字第一四三○四號），
本院判決如左：
    主      文
乙○○連續行使偽造私文書，足以生損害於他人，處有期徒刑陸月。
偽造之台安電機股份有限公司證件專用章、證明章各壹枚暨測試報告證明書上之台安
電機股份有限公司證件專用章及證明章之印文各肆枚均沒收。
    事      實
一、乙○○係機電金屬企業有限公司（下稱機電公司）之公司負責人，丁○○則為商
    德信企業有限公司（下稱商德信公司）之公司負責人。乙○○於民國八十六年七
    月二十八日在台北縣新店市○○路○段四十五號一樓其公司辦公室內，向騰騏有
    限公司（下稱騰騏公司）訂購台安電機股份有限公司（下稱台安公司）製造之高
    低壓變電器材，總價為新台幣（下同）一百十二萬六千四百四十元，詎乙○○竟
    意圖為自己不法之所有，並基於行使偽造私文書之概括犯意，未經商德信公司及
    丁○○之同意，即在上址持用非渠所有之商德信公司章及負責人丁○○之印章盜
    蓋於其與騰騏公司所簽署之買賣合約書之買方簽章欄上而偽造該私文書二份，並
    將其中一份買賣契約書交付騰騏公司而加以行使，足以生損害於商德信公司及丁○○，乙○○並同時交付定金二十萬五千二百八十八元以博取騰騏公司信任，致
    騰騏公司陷於錯誤，誤信為真即如期將貨交付乙○○。詎乙○○於得手後，旋將
    該高低壓變電器材售予不知情之邦守水電工程行（下稱邦守工程行），邦守工程
    行並將之售予花蓮空軍軍事單位。而乙○○除上揭未付尾款九十萬一千一百五十
    二元拒不給付騰騏公司外，為求順利請領款項，更於不詳時、地偽造台安公司之
    證件專用章及證明章（起訴書誤載為發票章）各一枚，進而持該等印章蓋用於騰
    騏公司所交付之測試報告證明書上，表示該測試報告證明書確為台安公司所發而
    偽造該等私文書，繼持之交付邦守工程行以請領款項而行使之，足以生損害於台
    安公司。嗣因乙○○不知去向，騰騏公司始知受騙。
二、案經騰騏公司訴請台灣台北地方法院檢察署檢察官偵查起訴。
    理      由
一、訊據被告乙○○對於右揭時、地與告訴人騰騏公司簽訂契約購買高低壓變電器材
    之事實坦承不諱，惟矢口否認有何偽造文書及詐欺之犯行，辯稱：係因其業務經
    理丙○○蓋錯章，並非故意以商德信公司及丁○○之印章簽訂契約，且蓋錯章後
    曾與告訴人聯絡補章事宜；再該等測試報告證明書歷經台安公司、騰騏公司、伊
    及邦守工程行四家公司，為何遽以認定該偽造之台安公司證件專用章及證明章均
    為伊偽刻蓋用，顯不合理；又絕非拒不給付告訴人款項，係因公司遭其業務經理
    侵占，方無力給付尾款予告訴人云云。
二、經查：
    （一）右揭事實，迭據告訴人騰騏公司代表人戊○○於偵查及本院審理中指訴綦
          詳，核與證人即商德信公司負責人丁○○證述該商德信公司章及丁○○之
          印章確為伊所有，但未曾授權被告代為簽訂契約等語（見本院八十九年二
          月一日訊問筆錄、三月十四日審判筆錄）及證人即台安公司職員甲○○迭
          於偵查及本院審理中所證之該等測試報告證明書上之台安公司證件專用章
          及證明章之印文確非台安公司所有，且一般測試報告上只蓋原廠章，台安
          公司不蓋章於其上等情（見偵查卷第十六頁、本院八十八年五月四日訊問
          筆錄），互屬一致。
    （二）至被告所辯係因其業務經理丙○○於簽約時蓋錯章，且蓋錯章後曾與告訴
          人聯絡補章一節，質之證人即當時機電公司之業務經理丙○○，渠證稱該
          契約書並非渠與告訴人簽訂（見本院八十八年九月九日、九月二十七日訊
          問筆錄）等情，詰之告訴人被告於簽約後是否曾與其聯絡補章事宜，告訴
          人復指稱於交貨後被告從未與其聯絡過，亦未曾說過印章蓋錯之事等語（
          見本院八十八年四月一日訊問筆錄、八十九年三月十四日審判筆錄），再
          簽約時不蓋用機電公司章及乙○○之印章，卻同時蓋錯商德信公司章及鄭
          樹城之印章，實無可能，被告所辯堪疑。綜上，足見於該契約書上盜蓋商
          德信公司章及丁○○印章者確為被告無訛，被告以上詞置辯，要係卸責之
          詞，不足採信。
    （三）又被告所辯該等測試報告證明書歷經台安公司、騰騏公司、伊及邦守工程
          行，何以遽以認定係伊所為一節，矧台安公司自身即有該證件專用章及證
          明章，而騰騏公司為台安公司之經銷商，蓋用台安公司之證件專用章及證
          明章，僅須請求台安公司為之即可，台安公司復無拒絕之理，是台安公司
          及告訴人顯無為此犯行之動機及必要；詰諸證人即邦守工程行之工程師王
          崑雄結稱該測試報告證明書於被告交付伊時即已蓋好台安公司之印文一情
          （見本院八十八年八月三日訊問筆錄），被告復坦認當時將測試報告交付
          邦守工程行時，上面印章均已蓋好等語（見本院八十八年八月三日訊問筆
          錄）在卷，足見該偽造文書之犯行確係被告所為無訛。
    （四）再被告所辯並非拒付告訴人款項，係因業務經理丙○○侵占其公司款項，
          方無力償還尾款予告訴人一節，矧若被告僅一時無力償還，於本案發生後
          ，大可與告訴人洽商善後事宜或協議延遲交付尾款，被告竟未為此舉，反
          匿避無蹤，足徵渠於簽約之時，確有詐欺之犯意，而非單純之民事糾葛。
          此外，復有買賣契約書、材料明細表、測試報告證明書、證人甲○○於八
          十七年七月二十三日偵查庭所蓋用台安公司真正印文一紙、經濟部中部辦
          公室八十八年十月十四日經八八中辦三字第一四二七八一號含暨檢附之文
          件、宜蘭縣政府八十八年十月十三日八八府建工字第一一四二二五號函暨
          檢附之文件、空軍四九三三部隊八十八年十二月十四日函暨檢附之文件等
          在卷可佐，綜上各情，被告前揭所辯，均係飾卸刑責之詞，要無足採，本
          件事證明確，被告犯行已堪認定，應予依法論科。
三、被告乙○○盜用商德信公司章及丁○○之印章蓋於該買賣契約書上，並持之對告
    訴人行使；嗣再盜刻台安公司證件專用章及證明章，蓋用於該測試報告證明書上
    ，旋並持之向邦守工程行行使，已足生損害於商德信公司、丁○○及台安公司。
    核被告乙○○所為，係犯刑法第三百三十九條第一項之詐欺取財罪及第二百十六
    條、第二百十條之行使偽造私文書罪。其盜用商德信公司章及丁○○印章暨其偽
    造台安公司證件專用章及證明章，進而持以蓋用之犯行，均為偽造私文書之部分
    行為，不另論罪。公訴人認被告係偽造商德信公司章及丁○○印章，矧證人丁○○於本院審理中業已結稱該商德信公司章及丁○○之印章係其所有無訛（見本院
    八十九年三月十四日審判筆錄），則被告蓋用商德信公司章及丁○○印章之犯行
    ，應係盜用印章，而非偽造印章，公訴人認被告偽造此二枚印章，尚有誤會，附
    此敘明。又其偽造私文書之低度行為，復為行使偽造私文書之高度行為所吸收，
    亦不另論罪。所犯上開二次行使偽造私文書之犯行，均時間緊接，方法相同，而
    觸犯構成要件相同之罪名，顯係基於概括犯意反覆為之，為連續犯，應依刑法第
    五十六條之規定論以一罪，並加重其刑。所犯前揭詐欺取財罪及行使偽造私文書
    罪間有方法結果之牽連關係，應依刑法第五十五條之規定，從一重依行使偽造私
    文書罪處斷。爰審酌被告之素行、犯罪動機、目的、手段、迄今尚未將款項返還
    告訴人暨其犯罪後猶飾詞狡卸，毫無悔意等一切情狀，量處如主文所示之刑，以
    資懲儆。
四、至偽造之台安公司證件專用章及證明章各一枚，雖未扣案，惟尚無證據證明業已
    滅失，依法應予宣告沒收；偽造之測試報告證明書雖已交付花蓮空軍軍事單位而
    非屬被告所有，惟其上之台安公司證件專用章及證明章印文各四枚（所在處見空
    軍四九三三部隊八十八年十二月十四日函所檢附之文件），亦應依刑法第二百十
    九條之規定，宣告沒收之。又該商德信公司章及丁○○之印章各一枚既為證人丁○○所有而為被告盜用；暨該二枚印章所蓋用之印文，復為真正而非偽造，依法
    自不得宣告沒收，附此敘明。
據上論斷，應依刑事訴訟法第二百九十九條第一項前段，刑法第五十六條、二百十六
條、第二百十條、第三百三十九條第一項、第五十五條、第二百十九條，罰金罰鍰提
高標準條例第一條前段，判決如主文。
本案經檢察官蔡明堯到庭執行職務。
中    華    民    國      八十九        年      三      月    三十一    日
                                      臺灣臺北地方法院刑事第四庭
                                          法  官  黃  紹  紘
右正本證明與原本無異。
如不服本判決，應於判決送達後十日內，向本院提出上訴狀。
                                          書記官  劉  新  怡
中      華      民      國    八十九    年      四      月     十一     日
附錄本案所犯法條全文
刑法第三百三十九條
意圖為自己或第三人不法之所有，以詐術使人將本人或第三人之物交付者，處五年以
下有期徒刑、拘役或科或併科一千元以下罰金。
以前項方法得財產上不法之利益或使第三人得之者，亦同。
前二項之未遂犯罰之。
刑法第二百十條
偽造、變造私文書，足以生損害於公眾或他人者，處五年以下有期徒刑。
刑法第二百十六條
行使第二百十條至第二百十五條之文書者，依偽造、變造文書或登載不實事項或登載
不實事項之規定處斷。


司法院資訊處製作；財團法人民間司法改革基金會備份。
